【裁判字號】    89,訴,1387
【裁判日期】    900316
【裁判案由】    清償債務
【裁判全文】
臺灣桃園地方法院民事判決  八十九年度訴字第一三八七號
    原      告  乙○○
    訴訟代理人  林凱律師
    複  代理人  黃欣欣律
                          送達.
    被      告  丙○○
                甲○○
右當事人間請求清償債務事件，本院判決如左：
    主    文
被告丙○○應給付原告新台幣貳佰伍拾萬元及自民國八十九年七月十五日起至清償日
止，按年息百分五計算之利息。
原告其餘之訴駁回。
訴訟費用由被告丙○○負擔。
本判決第一項於原告以新台幣捌拾參萬肆仟元為浩丙○○供擔保後得假執行。
原告其餘假執行之聲請駁回。
    事    實
一、原告方面：
    (一)聲明：被告應連帶給付原告新台幣（下同）二百五十萬元及自民國八十九年七
            月十五日起至清償日止，按年息百分五計算之利息。並願供擔保請准宣
            告假執行。
    (二)陳述：被告丙○○於八十二年二月三日向訴外人世華聯合商業銀行借款七百四
            十萬元，被告甲○○為借款之連帶保證人，但被告丙○○資力不足無法
            按期清償借款，而由原告於八十九年一月二十九日依民法第三百一十二
            條規定，向訴外人世華聯合商業銀行代為清償其借款債務本金二百二十
            萬七千二百七十四元，利息二十四萬三千九百二十八元，違約金四萬八
            千七百八十八元，合計二百五十萬元。原告既代位清償，即於上開金額
            範圍內承受債權人世華聯合商業銀行之權利，爰依借貸及連帶保證之法
            律關係，請求被告連帶清償。
    (三)證據：提出借據乙份、代位清償證明書乙紙（以上均為影本）為證。
二、被告方面：
    (一)聲明：原告之訴駁回。
    (二)陳述：對原告提出之代位清償證明書之真正不爭執，惟被告並不知原告為本件
            借款債務之連帶保證人。
    理      由
一、本件原告起訴主張：被告丙○○於八十二年二月三日向訴外人世華聯合商業銀行
    借款七百四十萬元，被告甲○○為借款之連帶保證人，但被告丙○○資力不足無
    法按期清償借款，而由原告於八十九年一月二十九日依民法第三百一十二條規定
    ，向訴外人世華聯合商業銀行代為清償其借款債務本金二百二十萬七千二百七十
    四元，利息二十四萬三千九百二十八元，違約金四萬八千七百八十八元，合計二
    百五十萬元，爰依借貸及連帶保證之法律關係，請求被告連帶清償等語；被告則
    以：對於原告清償之事實不爭執，惟渠等並不知原告為本件借款債務之連帶保證
    人等語，資為抗辯。
二、原告主張之事實，已據其提出與所述相符之借據及代位清償證明書為證，且為被
    告所不爭執，是原告此部分之主張堪信為真實。
三、按就債之履行有利害關係之第三人為清償者，得按其限度，就債權人之權利，以
    自己之名義，代位行使，民法第三百一十二條雖定有明文。惟就一般情形言，求
    償權多由法律明認之，例如民法第八百七十九條之物上保證人。連帶債務人清償
    連帶債務係自為債務人，並非基於第三人身分而為清償，其求償權及代位權直接
    適用民法第二百八十一條第一項及第二項規定。故保證人雖係主債務人以外之第
    三人，但就保證契約言，則屬保證債務人，民法第七百四十九條規定，保證人向
    債權人為清償後，債權人對於主債務人之債權，於其清償限度內，移轉與保證人
    ，是為債權之法定移轉，當無再適用民法第三百一十二條規定之必要。原告既自
    承其為系爭借款債務之連帶保證人，則當無再適用民法第三百一十二條規定之必
    要，合先敘明。
四、惟在保證人取得債權之法定移轉時，是否亦應通知主債務人？民法保證節未設規
    定，但於債之通則章就第三人代位清償設有準用第二百九十七條至第二百九十九
    規定之規定（參見民法第三百一十三條），解釋上該項規定，於茲亦有適用。因
    之若保證人清償後，未通知主債務人，致主債務人因不知，而向債權人為清償者
    ，則其清償為有效。於是保證人只有向債權人請求不當得利之返還，而不得對主
    債務人主張代位權。然若將債權人所立受領清償之字據提示與債務人者，亦與通
    知有同一之效力。
五、次按連帶保證債務雖具有連帶債務性質，但與一般連帶債務不同，一般連帶債務
    之各債務人在對內關係上有分擔部分之問題，而連帶保證之保證人對主債務人言
    之，則無分擔部分之可言，因而其對主債務人之求償權，應屬全部之求償。本件
    原告既自承其為系爭借款債務之連帶保證人，而主債務人即被告丙○○亦不否認
    代位清償證明書之真正，則依前開說明，原告向被告丙○○求償二百五十萬元及
    自民國八十九年七月十五日起至清償日止，按年息百分五計算之利息，即無不合
    ，應予准許。
六、至被告甲○○，為本件系爭借款債務之另一保證人，而其亦以明示之意思與債務
    人即被告丙○○負連帶責任，是渠等間之法律關係可謂共同保證與連帶保證併存
    。此時被告甲○○並無分擔部分，則原告雖因清償或其他行為致他債務人同免責
    任，尚無再向其他債務人求償。是故原告請求被告甲○○應連帶給付二百五十萬
    元及自民國八十九年七月十五日起至清償日止，按年息百分五計算之利息，即於
    法無據，不應准許。
七、從而，原告依借貸及連帶保證法律關係請求被告丙○○給付二百五十萬元及自民
    國八十九年七月十五日起至清償日止，按年息百分五計算之利息，即屬正當，應
    予准許。逾此部分之請求為無理由，應予駁回。
八、原告陳明願供擔保，聲宣告假執行，經核其勝訴部分，並無不合，爰酌定相當擔
    保金額准許之；至原告敗訴部分，其假執行之聲請，已失所依附，應予駁回。
九、結論，本件原告之訴為一部有理由，一部無理由，依民事訴訟法第七十九條但書
    、第三百九十條第二項，判決如主文。
中      華      民      國    九十      年      三      月    十六      日
                                        臺灣桃園地方法院民事第一庭
~B法      官  林淑鳳
右為正本係照原本作成
如對本判決上訴須於判決送達後廿日內向本院提出上訴狀
中      華      民      國    九十      年      三      月    十六     日
~B書  記  官  楊文雄


司法院資訊處製作；財團法人民間司法改革基金會備份。
